【裁判字號】    88,易,314
【裁判日期】    890411
【裁判案由】    竊盜
【裁判全文】
臺灣臺東地方法院刑事判決                          八十八年度易字第三一四號
    公  訴  人  臺灣台東地方法院檢察署檢察官
    被      告  甲○○
右列被告因竊盜案件，經檢察官提起公訴（八十八年度偵字第一四五二號），本院判
決如左：
    主  文
甲○○無罪。
    理  由
一、公訴意旨略以：如起訴書犯罪事實欄所載（如附件）。
二、本件公訴人認被告甲○○涉有前述犯罪事實，犯刑法第三百二十條第一項竊盜罪
    嫌，無非係以被告駕駛車號ＫＷ－八四０號大貨車，藉收購中古機車之名，於八
    十八年五月二十三日凌晨二時許及晚上十時許，連續分別竊取乙○○所有車號Ｐ
    ＲＥ－二九０號之機車一部，及賴麗微所有車號ＰＲＥ－三五０號之機車一部，
    並以乙○○及賴麗微之母賴陳菊梅於偵查中陳述機車失竊之事實，及能證明該二
    部機車為贓物之贓證物品保領據各一件為主要論據。本院訊據被告甲○○對於持
    有公訴人所指訴前述二部失竊機車之事實固不否認，惟堅決否認有為竊盜犯行，
    辯稱：因沿路以卡車收購舊機車並載運於屏東由丙○○經營之車行變賣，該二部
    機車係於八十八年五月二十五日一次向二名姓名不詳之年輕男子，以每部新台幣
    五千元之代價所購得，不知該二部機車為贓車，且當時其卡車上尚有六部舊機車
    均係收購而來，均非贓車；且其自八十八年五月二十五日下午始自花蓮一路南下
    台東並沿路收購舊機車，公訴人所指犯罪時間，其在花蓮為岳母守靈，並提出不
    在台東犯罪現場之證據等。
三、按犯罪事實應依證據認定之，無證據不得推定其犯罪事實；又不能證明被告犯罪
    者，應諭知無罪之判決。刑事訴訟法第一百五十四條、第三百零一條第一項分別
    定有明文。
四、本院查被告所稱其從事收購廢機車之工作等情，經本院訊問證人即從事回收廢機
    車工作之丙○○，結證稱：從事收購廢機車，解體後報環保署，程序上是由民間
    成立基金會，我們是協力廠商，收購方式是透過介紹、簽約、標售，或向中古廠
    商、沿路叫買的個人戶收購等，被告是八十八年三月份開始與我有生意往來，來
    幾次已不記得等語（參見本院八十八年八月二十七日訊問筆錄）。復有由被告所
    提供證人丙○○出具之「登記回收清除廢車專用章，登記編號第Ｔ八六一００四
    號」證名章印文，及與丙○○所合作之鉅佑有限公司負責人及公司基本資料等證
    明文件，及證人丙○○所實際經營有從事回收工作之「大信行」商號稅額繳款書
    及營利事業登記證影本各一件附卷足查。另輔以被告為警查獲時，其卡車上尚有
    六部無車牌之廢機車等情況證據顯示，被告係在從事廢機車回收之工作，堪以證
    明。再查被告供述其收受本案所指遭竊之二部機車時，曾打電話向丙○○查證該
    二部機車之車籍資料，丙○○稱晚上電腦關機無法查證，遂仍先收受本案二部機
    車等語，經本院訊據丙○○稱確有此事在卷（參見本院八十八年八月二十七日訊
    問筆錄），是公訴人依該二部機車既在被告卡車上，所推論出是被告所竊之結果
    ，即已使本院產生合理之懷疑，可能係被告所收購而非竊取。另查本案失竊之二
    部機車，分別係於八十八年五月二十三日凌晨二時許及同日晚上十時許，在台東
    市○○○路上遭竊，業據被害人即機車之所有人乙○○，使用人賴陳梅菊於警訊
    中供述明確，公訴人亦認定此為本案二部機車失竊之時間，是本案失竊時間係在
    八十八年五月二十三日，堪以認定。惟查被告之岳母吳聲芳適於八十八年五月十
    七日死亡、同年五月二十三日守靈、翌日即五月二十四日出殯，被告於此期間均
    待在花蓮辦理喪事等事宜，業據證人即吳聲芳之女尤美珍，有親屬關係之溫明武
    於本院結證在卷，並有吳聲芳之戶籍謄本、牧師胡水祥所出具之證明書（吳聲芳
    為原住民，一般無印製訃文之習俗，而係口耳傳遞消息，並請牧師主持出殯儀式
    ）各一件附卷可查。足認被告於本案二部機車的失竊時間即八十八年五月二十三
    日，人應該尚在花蓮家中，尚無可能出現在台東地區。是本案被告既提出如上不
    在場之證明，而公訴人所憑被害人指述之失竊時間，及失竊機車出現在被告卡車
    上等情況證據，又無法消弭本院所生如上之合理懷疑，依罪疑唯輕原則，即依現
    存及本院依職權調查而呈現之證據，如對於被告之犯罪行為仍有合理懷疑時，應
    為有利被告之推定。本案至多僅得認定，如被告可為相當之查證或認知而可知該
    二部機車為贓物而仍買受時，可能有成立刑法故買贓物罪嫌，惟贓物罪構成要件
    上之基本社會事實與竊盜罪構成要件上之基本社會事實，顯不相同，即非「同一
    案件」之範圍。公訴人既認被告係犯竊盜罪嫌提起公訴，本院復無法變更法條審
    理判決，基於不告不理、無訴即無裁判等司法權之特性，及訴訟法上原則，本院
    無從審究，應由檢察官（以最瞭解本案案情之本案公訴人為最宜）另行偵查，當
    然檢察官偵查之過程及結果自不受本院認定之拘束，附此敘明。
五、綜上所述，公訴人所舉之證據均不足以證明被告確有刑法第三百二十條第一項之
    竊盜罪犯行。此外，本院依職權調查本案現存及相關範圍之任何事證，仍查無其
    他積極之證據，足認被告確有公訴人所指犯行，是不能證明被告有罪，依法自應
    諭知無罪之判決，以示審慎。
六、末按法院認為應科拘役、罰金或應諭知免刑或無罪之案件，被告經合法傳喚無正
    當理由不到庭者，得不待其陳述逕行判決。刑事訴訟法第三百零六條定有明文。
    此即學理上所稱「缺席判決」之規定，其係基於憲法上比例原則，及訴訟經濟之
    原則，對於正當法律程序要求被告有最後陳述權（刑事訴訟法第二百九十條）之
    例外規定。查本案被告雖於調查期日均合法到庭，惟於審理期日經合法傳喚，無
    正當理由不到庭，本院認本案既為應諭知無罪之案件，依前述說明，並無侵害被
    告訴訟上之辯護權及最後陳述權，爰不待其陳述逕行判決，併此敘明。
據上論斷，應依刑事訴訟法第三百零一條第一項，判決如主文。
本案經檢察官張德寬到庭執行職務
中    華    民    國      八十九      年      四      月      六        日
                                  臺灣臺東地方法院刑事庭
                                      法  官  錢  建  榮
右正本證明與原本無異。
如不服本判決，應於判決送達後十日內向本院提出上訴狀。（須附繕本）
「切勿逕送上級法院」
                                      書記官  林  建  成
中    華    民    國      八十九      年      四      月      十二      日


司法院資訊處製作；財團法人民間司法改革基金會備份。
